臺灣臺中地方法院刑事判決
110年度金訴字第1017號
公  訴  人  臺灣臺中地方檢察署檢察官
被      告  管閎信



上列被告因詐欺等案件，經檢察官提起公訴（110年度偵字第344
32號），本院判決如下：
    主    文
管閎信共同犯洗錢防制法第十四條之一般洗錢罪，處有期徒刑伍
月，併科罰金新臺幣伍萬元，罰金如易科勞役，以新臺幣壹仟元
折算壹日。未扣案之犯罪所得新臺幣肆萬玖仟元沒收，於全部或
一部不能沒收或不宜執行沒收時，追徵其價額。
    犯罪事實
一、管閎信意圖為自己不法之所有，與真實姓名年籍不詳、綽號
    「小陳」之人，共同基於詐欺取財及洗錢之犯意聯絡，先由
    管閎信於民國109年9月1日前之某日，在某不詳地點，先將
    其前女友楊雅筑（涉案部分經臺灣臺中地方檢察署以109年
    度偵字第35968號案件為不起訴處分) 所申設之台中商業銀
    行帳號000-000000000000000號帳戶（下稱：台中商銀帳戶
    ）之帳號及網路銀行帳號及密碼交給「小陳」，嗣「小陳」
    即利用網路刊登「在家輕鬆賺錢」之訊息，待劉妤庭於網路
    看到上開訊息後，遂與LINE暱稱「LALA慈慈」聯繫，並在其
    慫恿下註冊加入該網頁後，另有一LINE暱稱「ONLY4032」之
    人即將劉妤庭加入「HUNTER獵金會員群VI」之LINE群組，「
    LALA慈慈」復邀約劉妤庭向「Pitch 百達網站」之線上客服
    入金，再由自稱投資分析師之「老麥」對劉妤庭佯稱如若入
    金投資其群組，即可獲得豐厚利潤云云，致劉妤庭陷於錯誤
    ，依指示於109年9月3日下午1時51分、52分許，以網路銀行
    匯款之方式，匯款新臺幣（下同）10萬元、5萬元至楊雅筑
    前開台中商銀帳戶內，即遭管閎信與「小陳」朋分使用，「
    小陳」以網路銀行轉帳之方式將其中10萬元轉匯至另一人頭
    帳戶（即袁沿德之中國信託商業銀行000000000000號帳戶，
    袁沿德部分另由臺灣新北地方法院以110年度金簡上字第16
    號案件審理中），管閎信則於109年9月4日上午11時19分、2
    2分許，分別提領3萬5,000元、1萬4000元供己花用，其2人
    以上開方式製造金流斷點，而掩飾、隱匿前開詐欺所得之去
    向及所在。嗣劉妤庭驚覺受騙，乃報警循線查悉上情。
二、案經臺灣臺中地方檢察署檢察官自動檢舉簽分偵查起訴。
    理    由
一、證據能力：
  ㈠被告以外之人於審判外之言詞或書面陳述，除法律有規定者
    外，不得作為證據；又被告以外之人於審判外之陳述，雖不
    符同法第159條之1至第159條之4之規定，而經當事人於審判
    程序同意作為證據，法院審酌該言詞陳述或書面陳述作成時
    之情況，認為適當者，亦得為證據。刑事訴訟法第159條第1
    項、第159條之5第1項分別定有明文。查，檢察官、被告管
    閎信就本判決以下所引用被告以外之人於審判外之陳述，於
    本院審理時均同意作為證據（見本院卷第257頁），且本院
    審酌該等證據之取得過程並無瑕疵，以之作為證據係屬適當
    ，認均有證據能力。
  ㈡本案非供述證據部分，與本案均有關連性，亦無證據證明係
    實施刑事訴訟程序之公務員以不法方式所取得，依刑事訴訟
    法第158條之4反面解釋，當有證據能力；本院亦已於審理時
    依法踐行調查證據程序，自得為本院判斷之依據。
二、認定犯罪事實所憑證據及理由：
　　訊據被告固坦承有提供其前女友楊雅筑所申設之台中商業銀
    行帳戶之帳號及網路銀行密碼予真實姓名、年籍不詳、綽號
    「小陳」，惟矢口否認有何詐欺及洗錢之犯行，被告辯稱：
    上開台中商業銀行帳戶是其拿來經營博弈網站之用，「小陳
    」是其經營博弈網站的合夥人，所以共用帳戶，該帳戶中匯
    入之15萬元款項是賭客儲值，其中兩筆5萬元是「小陳」盜
    轉的，其也是受害人，其有提供點數給儲值的人，其不知劉
    妤庭如何遭詐騙等語。惟查：
  ㈠被告有將前女友楊雅筑所申設之台中商業銀行帳號000-00000
    0000000000號帳戶帳號、網路銀行帳號及密碼交給「小陳」
    使用乙節，業據被告自承在卷（見本院卷第104、199頁），
    核與證人即被告前女友楊雅筑之供證相符（見偵卷第13至16
    頁、第107至108頁），並有台中商業銀行總行109年9月29日
    函檢送楊雅筑前開台中商銀帳戶之開戶資料、109年8月31日
    起至109年9月4日止存款交易明細（見偵卷第25至31頁），
    此部分之事實，堪予認定。又被害人劉妤庭於犯罪事實欄所
    述之時間，遭「小陳」詐騙而陷於錯誤匯款至楊雅筑上開台
    中商銀帳戶，旋即遭「小陳」轉匯至其他人頭帳戶及被告提
    領一空等情，亦經證人即被害人劉妤庭於警詢時證述綦詳（
    見偵卷第49至55頁），復有第一分局西區派出所109年9月7
    日職務報告、內政部警政署反詐騙諮詢專線紀錄表、臺中市
    政府警察局第一分局西區派出所受理詐騙帳戶通報警示簡便
    格式表、金融機構聯防機制通報單、被害人劉妤庭網路銀行
    轉帳明細、LINE對話紀錄、被害人劉妤庭之安泰銀行、臺灣
    銀行帳戶存摺封面影本、餘額查詢結果、獵金團隊網路宣傳
    資料、暱稱「老麥」之LINE首頁、人頭帳戶袁沿德之全國刑
    案資料查註表、臺灣新北地方法院110年度金簡字第40號判
    決等資料（見偵卷第47頁、第59至61頁、第69、75頁、第79
    至85頁、第87至89頁、第91至97頁、第99、101頁）附卷可
    查，是此部分之事實，亦堪以認定。
  ㈡金融機構帳戶事關個人財產權益之保障，具專屬性及私密 性
    ，一般而言僅本人始能使用，縱偶有特殊情況須將帳戶供他
    人使用，亦必係與該借用之人具相當信賴關係，並確實瞭解
    其用途，而無任意提供予素不相識之他人使用之理。是如未
    確認對方之真實姓名、年籍等身分資料，並確保可掌控該帳
    戶，衡情一般人皆不會將個人金融帳戶之存摺或提款卡及密
    碼交付與不相識之人。況詐騙者利用人頭帳戶作為取得詐欺
    款項及洗錢之工具，屢見不鮮，並經報章媒體多所披露，乃
    一般具有通常智識及社會經驗之人所得知悉。查，被告自述
    為其為高職畢業，從事工場作業員（見本院卷第260頁），
    堪認被告在本案發生時，已有相當社會閱歷，然其供稱係與
    「小陳」合夥從事線上博奕，卻不知「小陳」之真實姓名及
    年籍，又貿然提供上開前女友楊雅筑之台中商銀帳戶之網路
    銀行帳號及密碼予「小陳」，並與「小陳」朋分帳戶內來源
    不明之款項，實與一般人合夥經營事業之方式迥異，亦與日
    常生活及社會經驗有違；佐以被告前於108年6月間即參與詐
    欺集團犯罪組織擔任車手，其所犯參與犯罪組織、多次加重
    詐欺取財及洗錢等犯行，分別經法院判處罪刑確定，有臺灣
    高等法院被告前案紀錄表附卷可參（見本院卷第17至49頁）
    ，故被告並非對詐欺集團相關犯罪毫無經驗之人，其逕將楊
    雅筑之台中商銀網路銀行帳號及密碼交予「小陳」，事後復
    與「小陳」朋分該帳戶內之款項，堪認被告顯然知悉其所提
    供之帳戶資料，係為供「小陳」詐欺他人既遂時之轉帳、匯
    款或存款帳戶使用，而作為其與「小陳」共同詐欺犯罪之工
    具，其主觀上顯有與「小陳」共同為本案詐欺之犯意，且有
    彼此分工實施之情形，堪以認定。
  ㈢又被害人劉妤庭遭詐騙後，匯款至楊雅筑上開台中商銀帳戶
    ，再由被告、「小陳」各自該帳戶提領、轉匯款項，參以被
    告上開加入詐欺集團擔任車手提領贓款，而經法院判處罪刑
    確定之前案記錄，足認被告對於詐欺他人之運作及如何製造
    金流斷點等手法，早已有所認識，故被告主觀上亦有將上開
    台中商銀帳戶資料交由「小陳」任意入款、提領使用之認知
    ，且已知悉「小陳」會將該帳戶內資金提領、轉匯之行為，
    其等均意在規避查緝，而以此種迂迴層轉之方式製造金流斷
    點，掩飾或隱匿詐欺被害人之犯罪所得之去向及所在，產生
    遮斷金流以逃避國家追訴、處罰之效果，是被告亦有洗錢之
    犯意，至為甚明。
  ㈣被告雖以前詞置辯，惟查：
　⒈被告於偵查中供稱：有一個小姐在我們這邊註冊娛樂城成為
    會員，其提供上開帳戶讓其儲值；這個帳戶從頭到尾只有收
    過15萬元，其中10萬元被其博奕網站的朋友「小陳」盜轉出
    去，其懷疑上開存摺有被「小陳」取走等語（見偵卷第280
    頁）；復於本院準備程序中供稱：其與「小陳」是合夥人，
    所以共用帳戶，「小陳」想看現金流，其就楊雅筑的網路銀
    行帳密都跟他說等語（見本院卷第104頁），核被告有無交
    付帳戶予「小陳」乙節，先是供稱其懷疑存摺遭「小陳」取
    走，後又改稱其將楊雅筑台中商銀之網路銀行帳號密提供予
    「小陳」，前後供述不一，已有可疑。
　⒉再者，被告既稱其係租用網路博奕系統從事線上博奕，依照
    一般實務上所見租用網路娛樂城系統從事線上博奕之情形，
    均可由系統後台查看賭客入金、出金、下注、輸贏之情形，
    此亦下游之系統商以之與上游經營者計算拆帳成數之依據，
    若被告果係與「小陳」共同經營線上博奕，其大可提供系統
    後台之「管理者帳號」及「管理密碼」予「小陳」，供「小
    陳」觀看即可，然被告竟捨此不為，反而提供其供賭客入金
    之銀行帳戶網路銀行帳號及密碼予「小陳」，使「小陳」得
    以任意自該帳戶內提領款項，足徵被告提供上開銀行資料之
    目的乃係供「小陳」使用，而非供「小陳」觀看賭客之現金
    流，是其前開所辯，要無可採。
　⒊更況，被告供稱其與「小陳」只有用微信聯絡，只知道他綽
    號是「小陳」等語，依被告上開所述，若該帳戶係供會員儲
    值之用，則帳戶內應會有賭客匯入之賭金，然被告竟輕易將
    供賭客匯款之帳戶之網路銀行帳號、密碼提供予真實姓名年
    籍不詳之「小陳」，使「小陳」得以任意使用該帳戶及動用
    帳戶內之款項，則被告又如何能確保或控管該帳戶內之款項
    不被「小陳」所動用？被告前揭所辯，顯違常理，無非飾卸
    之詞，不足採憑。
　⒋被告復辯稱其本身經營線上銀行博奕娛樂城，租用系統做賭
    客對賭，匯款15萬元是儲值，其不清楚客人資料等語，惟被
    告亦供稱其無法提出當初做博奕的資料（見本院卷第103頁
    ），則被告對於自己經營之博奕事業，既不知賭客之資料、
    亦無法提供任何證據供本院查證；況且，依被害人劉妤庭於
    警詢中證述內容及其所提供之LINE對話紀錄，被害人劉妤庭
    係遭不詳之網友以投資話術詐騙，並非參與線上博奕，顯見
    被害人劉妤庭並非賭客，益證被告供述內容與事實不符，其
    上開所辯，顯係徒空託言之詞，洵無足採。
  ㈤綜上，本案事證已臻明確，被告犯行，堪以認定，應依法論
    科。　
三、論罪科刑：
  ㈠核被告所為，係犯刑法第339條第1項之詐欺取財罪及洗錢防
    制法第14條第1項之一般洗錢罪。公訴意旨認被告係涉犯刑
    法第339條之4第1項2款、第3款之三人以上共同利用網際網
    路詐欺取財罪嫌，然被告於審理時自陳：其係將前女友楊雅
    筑台中商銀網路帳號及密碼交給「小陳」，也不知道被害人
    劉妤庭如何被騙等語（見本院卷第261至262頁），而卷內亦
    無證據顯示被告與「小陳」以外之人就本案有所接觸、聯繫
    ，且被害人劉妤庭證稱：本案詐欺過程中，僅與對方使用LI
    NE文字方式對話，沒有見過面也沒有通過電話等語（見偵卷
    第55頁），是以向被害人劉妤庭施詐之「LALA慈慈」、「老
    麥」與「小陳」是否為同一人，亦乏證據可資為憑，尚無從
    認定本案確有三人以上共同犯之；況現今詐欺手法多元，非
    必以網際網路對公眾散布之方式為之，而被告於本案中係負
    責提供帳戶，是其未必知曉「小陳」實際對被害人劉妤庭施
    用詐術之手法為何，而檢察官亦未舉證證明被告與被害人劉
    妤庭有所對談或接觸，或被告確已知悉或可得而知「小陳」
    係以網際網路對公眾散布之方式施行詐術，卷內復查無其他
    積極證據足認被告知悉「小陳」具體之詐欺手法，故此部分
    亦無從遽以論斷被告之詐欺取財犯行另有刑法第339條之4第
    1項第2、3款之加重條件，公訴意旨認被告涉犯刑法第339條
    之4第1項第2、3款之三人以上共同以網際網路對公眾散布犯
    詐欺取財罪，容有未洽，惟起訴之社會基本事實同一，且經
    本院告知被告變更後之罪名(見本院卷第256頁），已保障其
    訴訟上防禦權之行使，爰依刑事訴訟法第300條規定變更起
    訴法。
  ㈡按刑法關於共同正犯之成立，係以其主觀之犯意及客觀之犯
    行為標準，凡以自己犯罪之意思而參與犯罪，無論其所參與
    者是否犯罪構成要件之行為，皆為正犯，其以幫助他人犯罪
    之意思而參與犯罪，其所參與者，如係犯罪構成要件之行為
    ，亦為正犯。是在犯意聯絡範圍內，就其合同行為，不論所
    參與是否為犯罪構成要件行為，均應論以共同正犯，令其對
    於犯意聯絡範圍內之全部行為負共同責任（最高法院111 年
    度台上字第2200號判決意旨參照）。查，本案被告雖未實際
    對被害人劉妤庭實施詐騙，然其與「小陳」透過相互利用彼
    此之犯罪角色分工，而形成一個共同犯罪之整體以利施行詐
    術，由被告提供帳戶資料、「小陳」實施詐騙行為，嗣後再
    由2人朋分詐欺詐欺犯罪所得，是其應有以自己犯罪之意思
    ，與「小陳」在共同犯意聯絡下，相互支援、供應彼此所需
    及相互利用他人行為，以達共同詐欺取財之目的，揆諸前揭
    說明，自應論以共同正犯。
  ㈢罪數：
　⒈被害人劉妤庭雖先後匯款10萬元、5萬元，然此均係被告與「
    小陳」共同基於單一之犯意，於密接之時間為詐騙行為，致
    被害人劉妤庭先後依指示匯款，犯罪目的單一、侵害相同法
    益，各行為之獨立性極為薄弱，依一般社會健全觀念，在時
    間差距上，難以強行分開，在刑法評價上，以視為數個舉動
    之接續施行，合為包括之一行為予以評價，較為合理，應論
    以接續犯一罪。
　⒉又被告所犯詐欺取財罪及一般洗錢罪，行為具有部分合致，
    且犯罪目的單一，依一般社會通念，應評價為一罪方符合刑
    罰公平原則，爲一行為觸犯數罪名之想像競合犯，應依刑法
    第55條規定，從一重之一般洗錢罪處斷。
  ㈣爰以行為人之責任為基礎，審酌被告於本案犯行中，雖未親
    自參與詐騙被害人劉妤庭之犯行，但其與「小陳」間有共同
    犯意之聯絡，並提供前女友楊雅筑之金融機構帳戶做為收受
    詐欺贓款之用，造成被害人劉妤庭遭詐騙匯款，且難以追查
    其餘犯罪所得去向與所在，而得以切斷特定犯罪所得與特定
    犯罪行為人間的關係，並造成執法機關不易追查犯罪行為人
    ，實屬不該；另考量被告犯後仍飾詞缷責，難認已有悔意，
    並斟酌被告之犯罪動機、手段及本案所生之危害，暨其於本
    院自陳之智識程度及家庭經濟生活狀況（見本院卷第260至2
    61頁）等一切情狀，量處如主文所示之刑，並就罰金刑部分
    諭知易服勞役之折算標準。
四、沒收部分：
　㈠按犯罪所得，屬於犯罪行為人者，沒收之。但有特別規定者
    ，依其規定；前二項之沒收，於全部或一部不能沒收或不宜
    執行沒收時，追徵其價額。刑法第38條之1第1項、第3項分
    別定有明文。查，被告供稱：台中商業銀行帳戶中109年9月
    4日的3萬5,000元、1萬4,000元都是其所提領，領錢之後留
    在自己身用等語（見本院卷第262頁），前開4萬9,000元為
    被告本案之犯罪所得，未據扣案，亦未合法發還被害人，爰
    依前揭規定諭知沒收，於全部或一部不能沒收或不宜執行沒
    收時，追徵其價額。至被告供本案犯罪所用之台中商業銀行
    帳戶資料，並非被告所有，自無從宣告沒收或追徵，附此敘
    明。
　㈡洗錢防制法第18條第1項前段規定，犯第14條之罪，其所移轉
    、變更、掩飾、隱匿、收受、取得、持有、使用之財物或財
    產上利益，沒收之。前揭洗錢防制法關聯客體之沒收，核其
    性質應屬刑法犯罪工具沒收之特別規定，惟上開條文雖採義
    務沒收主義，卻未特別規定「不問屬於犯罪行為人與否，沒
    收之」，此部分條文之解釋自應回歸適用原則性之規範，即
    參諸刑法第38條第2項前段，以屬於犯人行為人所有者為限
    ，始應予沒收。基此，本案犯罪事實之詐欺所得，除被告前
    揭所取得之4萬9,000元外，其餘詐欺所得贓款，尚無證據可
    資證明被告對該等詐得之贓款擁有所有權或事實上處分權限
    ，自無從依洗錢防制法第18條第1項之規定宣告沒收，亦併
    予敘明。
五、不另為無罪之諭知：
　㈠公訴意旨另以：被害人劉妤庭於前揭時、地遭詐騙後匯入款
    項15萬元後，由被告管閎信分別於110年9月3日下午3時53分
    、56分許，前往不詳之ATM分別提領5萬元、5萬元，並於提
    領後不詳時、地點交給詐欺集團指派前來收水之人，因認被
    告此部分犯行涉犯刑法第339條之4第1項第2款、第3款三人
    以上共同利用網際網路詐欺取財罪、洗錢防制法第14條第1
    項洗錢等罪嫌等語。
　㈡按犯罪事實應依證據認定之，無證據不得認定犯罪事實；不
    能證明被告犯罪者，應諭知無罪之判決，刑事訴訟法第154
    條第2項、第301條第1項分別定有明文。又認定犯罪事實所
    憑之證據，雖不以直接證據為限，間接證據亦包括在內；然
    無論直接或間接證據，其為訴訟上之證明，須於通常一般之
    人均不致於有所懷疑，而得確信其為真實之程度者，始得據
    之為有罪之認定，倘其證明尚未達到此一程度，而有合理性
    懷疑之存在時，即難遽採為不利被告之認定（最高法院76年
    台上字第4986號判決意旨參照之）。
　㈢訊據被告堅詞否認有提領前開2筆款項，供稱其有告知「小陳
    」上開台中商銀之網路銀行密碼，該2筆款項應係「小陳」
    所提領等語。經查：被害人劉妤庭於前揭時、地所匯入之款
    項，其中於110年9月3日下午3時53分、56分許遭提領5萬元
    、5萬元部分，係以網路銀行所轉出等情，有台中商業銀行1
    11年1月13日中業執字第1110001246號函檢附楊雅筑前揭台
    中商業銀行帳戶之各類帳戶查詢表等資料在卷可稽（見本院
    卷第129至135頁），且台中商業銀行雖提供上開2筆款項轉
    出之IP位置，惟因距今已1年有餘，已逾該署系統可以查詢
    之期間，亦有檢察官之補充理由書在卷可參（見本院卷第20
    9至210頁），是依卷內現存事證，尚無從認定前開2筆款項
    確係由被告所提領或轉匯，自難令被告就此部分亦負詐欺及
    洗錢之罪責。
　㈣綜上，檢察官前開所提證據，尚未達通常一般之人均不致於
    有所懷疑，而得確信其為真實之程度者，致使本院無從形成
    有罪之確信，則依罪證有疑利於被告之原則，即不得遽為不
    利被告之認定。依上開規定，被告此部分犯罪尚屬不能證明
    ，本應為被告無罪之諭知，惟此部分與前開經本院論罪科刑
    部分，具有接續犯包括一罪關係，爰不另為無罪之諭知。
據上論斷，應依刑事訴訟法第299條第1項前段、第300條，洗錢
防制法第14條第1項，刑法第11條前段、第28條、第339條第1項
、第38條之1第1項前段、第3項，刑法施行法第1條之1第1項，判
決如主文。
本案經檢察官林清安提起公訴，檢察官黃芝瑋到庭執行職務。
中　　華　　民　　國　　111 　年　　7 　　月　　20　　日
                  刑事第八庭  審判長法  官  高思大   
　　　　　　　　　                  法  官  陳鈴香
                  　　　　　　　　　法  官  江文玉
以上正本證明與原本無異。
如不服本判決應於收受判決後20日內向本院提出上訴書狀，並應
敘述具體理由；其未敘述上訴理由者，應於上訴期間屆滿後20日
內向本院補提理由書（均須按他造當事人之人數附繕本）「切勿
逕送上級法院」。
告訴人或被害人如不服判決，應備理由具狀向檢察官請求上訴，
上訴期間之計算，以檢察官收受判決正本之日起算。
                                    書記官  黃珮華
中　　華　　民　　國　　111 　年　　7 　　月　　20　　日
附錄論罪科刑法條
洗錢防制法第14條
有第二條各款所列洗錢行為者，處7年以下有期徒刑，併科新臺
幣5百萬元以下罰金。
前項之未遂犯罰之。
前二項情形，不得科以超過其特定犯罪所定最重本刑之刑。
中華民國刑法第339條
意圖為自己或第三人不法之所有，以詐術使人將本人或第三人之
物交付者，處5年以下有期徒刑、拘役或科或併科50萬元以下罰
金。
以前項方法得財產上不法之利益或使第三人得之者，亦同。
前二項之未遂犯罰之。